臺灣高雄地方法院刑事判決　　　　　　　94年度訴字第3631號
公　訴　人　臺灣高雄地方法院檢察署檢察官
被　　　告　戊○○
指定辯護人　本院公設辯護人丙○○
上列被告因強盜等案件，經檢察官提起公訴（94年度偵字第2159
2 號），本院判決如下：
    主  文
戊○○意圖為自己不法之所有，結夥三人以上，攜帶兇器，以強
暴至使不能抗拒，而取他人之物，累犯，處有期徒刑柒年貳月，
西瓜刀壹把沒收；又共同連續意圖為自己不法之所有，以恐嚇使
人將本人之物交付，累犯，處有期徒刑捌月；應執行有期徒刑柒
年陸月，西瓜刀壹把沒收。
    事  實
一、戊○○前於民國91年間因竊盜案件，經臺灣高等法院臺南分
    院以91年上易字第1282號判處有期徒刑5 月確定，復於92
    年間分別因施用第二級毒品及連續施用第二級毒品案件，經
    臺灣臺南地方法院分別以92年度易字第814 號、92年度訴字
    第651 號判處有期徒刑4 月及8 月確定，經接續執行後，於
    93年12月23日縮短刑期假釋出監付保護管束，於94年1 月26
    日保護管束期滿執行完畢。詎其仍不知悔改，於上開徒刑執
    行完畢後5 年內之：
  (一)94年6 月中旬某日，與同因施用毒品而認識之不詳姓名年籍
    綽號「阿健」之成年男子，行經高雄縣岡山鎮○○路8 號甲
    ○位於漁塭旁之工寮時，見工寮內僅有甲○1 人於內，且年
    老可欺，乃共同基於意圖為其等不法所有之犯意聯絡，未經
    甲○同意，擅自進入甲○工寮內後（無故侵入他人建築物部
    分未據提出告訴），即共同以不佳之口氣及態度對甲○恫稱
    ；其等要跑路沒有錢，不知甲○可否提供錢財花用，否則‧
    ‧等語，致甲○心生畏懼，而當場交付隨身攜帶之新台幣（
    下同）1 千元。
  (二)另於94年6 月25日11時許，戊○○夥同「阿健」及另1 名亦
    因施用毒品認識姓名年籍不詳綽號「阿興」之成年男子，其
    等為籌措購買毒品錢財，乃另行基於結夥3 人攜帶兇器強盜
    取財及無故侵入他人住宅之犯意聯絡，騎乘機車前往高雄縣
    路竹鄉○○村○○路36巷1350之2 號乙○○所有之住宅處，
    由「阿健」先在住宅門口守候，被告、「阿興」則未經乙○
    ○許可，先進入乙○○家中客廳把風，俟乙○○一返回到住
    處門口，「阿健」即先質問乙○○是否認識綽號「雄仔」之
    男子，乙○○答稱「不認識」後隨即進入屋內，「阿健」即
    將手搭在乙○○肩上尾隨入內，嗣為防止乙○○報警，乃先
    拔掉乙○○家中電話線，隨即再折回其停放於乙○○房屋前
    方車牌號碼不詳之機車，自該車置物箱中取出其所預藏客觀
    上對他人生命身體均有殺傷力之兇器西瓜刀1 把，再進入屋
    內，將該西瓜刀架於乙○○脖子上，恫稱：「雄仔」欠伊等
    錢財，乙○○必須幫「雄仔」償還，否則看要吃「土豆」（
    按：指子彈）或是西瓜刀等語，被告及「阿興」則在旁幫腔
    作勢，而共同以此強暴方法迫使乙○○交付錢財，致乙○○
    心生畏懼無法抗拒，陳明願上樓拿錢交付之，乙○○即在「
    阿健」持刀尾隨之情況下，前往3 樓房間內取出5 千元交付
    之，事後被告等3 人乃將該5 千元購買毒品花用之。
  (三)於94年9 月12日14時許，戊○○食髓知味，乃承上開犯罪事
    實(一)恐嚇取財之概括犯意，獨自1 人，再次搭乘計程車前往
    甲○上開漁塭工寮，亦趁甲○1 人單獨在內之機會，未經甲
    ○許可，即逕自入內（無故侵入他人建築物部分未據告訴）
    ，並以不佳之口氣，佯以借錢名義，向甲○開口強行索錢，
    致甲○心生畏懼，再次將身上1 千元當場交付。
  (四)嗣於94年9 月20日9 時20分許，戊○○亦食髓知味，又承前
    開犯罪事實(一)(三)恐嚇取財之概括犯意，自台南市安平工業區
    搭乘不知情之丁○○所駕駛之營業計程車，再次前往乙○○
    上開住宅，欲以借錢為由對乙○○恐嚇取財時，因乙○○前
    曾遭戊○○等人強盜，且甫於數日前聽聞隔壁鄰居亦遭強盜
    ，故於戊○○前來工寮前按電鈴時，乃心生警惕，拒不開門
    ，戊○○便另基於無故侵入他人住宅之犯意，將乙○○工寮
    鐵捲門旁之另一道門以不詳之方式撬開（未構成毀損），未
    經乙○○許可後逕行進入乙○○之工寮3 樓，持續敲門，乙
    ○○遂聯絡求助於附近鄰居，俟戊○○見有人前來，且質問
    伊欲做何事時，乃心虛逃離現場，然約1 小時後，仍遭乙○
    ○之鄰居等人於附近追緝逮獲，因而未恐嚇取財得逞。
二、案經高雄縣政府警察局湖內分局報告臺灣高雄地方法院檢察
    署檢察官偵查後起訴。
    理  由
一、上開犯罪事實，迭據被告於本院準備、審理程序中坦承不諱
    ，且各該無故侵入他人住宅、恐嚇取財、強盜等事實，亦分
    別核與證人乙○○於警詢、偵查中，證人甲○於偵查中，證
    人丁○○於警詢中所證內容相符，被告對於上開證人於審判
    外之陳述，均承認有證據能力，且本院審酌，該書面陳述作
    成之情況，亦認無不適當之處，依刑事訴訟法地159 條之5
    地1 項規定，自得採為證據。又證人甲○、乙○○於警詢時
    ，對於被告均當場指認歷歷，且其等均係農村中殷實長者，
    與被告亦無怨隙，應無誣陷被告之可能，是本件被告之自白
    ，乃與事實相符，被告上開犯行，事證明確，應依法論科。
二、論罪科刑：
  (一)按刑法第321 條第1 項第3 款所謂之兇器，其種類並無限制
    ，凡客觀上足對人之生命、身體、安全構成威脅，具有危險
    性之兇器均屬之（最高法院79年臺上字第5253號判例意旨參
    照）。本件犯罪事實一(二)中被告犯案之西瓜刀1 把，雖未扣
    案，然被告確與「阿健」共同持吾人日常生活使用之西瓜刀
    1 把，對乙○○強盜取財等情，業據乙○○指證歷歷，且為
    被告所自承，因西瓜刀刀身為金屬材質，開鋒銳利，客觀上
    顯然足以對人之生命、身體、安全構成威脅，具有危險性，
    乃屬兇器，應堪予認定。另強暴即暴行，指有形的抑制人之
    反抗而言，強盜行為中盜匪既持刀架在被害人之脖子上或以
    刀抵住被害人之身體，其已具體的以刀接觸被害人之身體，
    對被害人實施暴行，此與盜匪以槍或刀指著被害人（未接觸
    被害人身體）尚屬有別，應認此行為係屬強暴而非脅迫（臺
    灣高等法院85年法律座談會刑事提案內容參照），本件共犯
    「阿健」乃係將西瓜刀架在被害人乙○○脖子上，亦據乙○
    ○證述明確在卷，則其等行為乃屬強暴行為，亦至為明確。
    故核被告就上開犯罪事實一(二)所為，係犯刑法第330 條第1
    項之結夥3 人以上攜帶凶器以強暴方式強盜取財罪，及刑法
    第306 條第1 項無故侵入他人住宅罪，被告與「阿健」、「
    阿興」3 人間就上開罪名，有犯意聯絡及行為分擔，應依刑
    法第28條規定論以共同正犯；又其等所犯上開2 罪間，具有
    方法及目的上之牽連關係，應依刑法第55條規定，論以較重
    之刑法第330 條第1 項加重強盜罪。
  (二)次按刑法第346 條第1 項之恐嚇，凡一切之言語、舉動足以
    使他生畏懼心者，均包含在內；而該言語或舉動是否足以使
    他人生畏怖心，並不以明示惡害之內容為依據，應依社會一
    般觀念衡量之，「我現在在跑路，借我二萬元」，核係一般
    勒索錢財慣用之託詞，雖名為借錢，實則有借無還，如予拒
    絕，常遭報復，依社會一般觀念衡量，該等言詞應係惡害之
    通知並足使人生畏怖心（最高法院22年上字第1310號判例意
    旨、84年台上字第813 號判決意旨參照）。又該罪既遂、未
    遂之區別，以使人交付之所有物有無交付，而犯人是否得財
    為標準，如於尚未得財之際即被捕獲，顯係著手於犯罪之實
    行而不遂，自應論以恐嚇未遂之罪（最高法院22年非字第11
    2 號判例意旨亦可參照）。故核被告上開犯罪事實一(一)(三)所
    為，均係犯刑法第346 條第1 項之恐嚇取財既遂罪。被告上
    開犯罪事實一(四)所為，係分別犯刑法第346 條第1 項、第3
    項之恐嚇取財未遂、第306 條第1 項之無故侵入住宅罪。被
    告與「阿健」就犯罪事實一(一)中之恐嚇取財罪，具有犯意聯
    絡及行為分擔，應依刑法第28條規定論以共同正犯。被告3
    次恐嚇取財既（未）遂罪，時間緊接，所犯構成要件相同，
    顯係出於概括之犯意為之，應依刑法第56條規定以1 罪之連
    續恐嚇取財既遂罪論處，並加重其刑。被告所犯上開連續恐
    嚇取財既遂罪及無故侵入他人住宅2 罪間，具有方法、目的
    之牽連關係，應依刑法第55條規定，從一重之連續恐嚇取財
    既遂罪處斷。又公訴人就被告上開犯罪事實一(一)(三)中2 次無
    故侵入被害人甲○漁塭工寮之犯行，雖亦提起公訴，然查：
    依刑法第308 條第1 項規定，刑法第306 條無故侵入他人住
    宅罪屬告訴乃論之罪，如未經告訴人合法告訴，依刑事訴訟
    法第303 條第3 款規定，本院應諭知不受理判決，而本件犯
    罪事實一(一)(三)中之被害人甲○，於警詢中業已明確陳明其就
    此部分不願提起告訴，有其94年9 月20日警詢筆錄在卷可稽
    ，依法本應為不受理之判決，然因此部分檢察官認與上開論
    罪科刑部分，有連續犯及牽連犯之裁判上1 罪關係，爰不另
    為不受理之諭知。
  (三)被告所犯上開刑法第330 條第1 項加重強盜罪及刑法第56條
    、第346 第1 項連續恐嚇取財既遂罪，犯意各別，行為互殊
    ，應分論併罰。又被告前於91年間因竊盜案件經臺灣高等法
    院臺南分院判處有期徒刑5 月確定，於92年間復分別因施用
    第二級毒品及連續施用第一級毒品案件，經臺灣臺南地方法
    院分別判處有期徒刑4 月及8 月確定，於94年1 月26日縮刑
    期滿未經撤銷假釋執行完畢，有臺灣高等法院被告前案紀錄
    表附卷可稽，被告於上開徒刑執行完畢後，5 年以內再犯本
    件有期徒刑以上之2 罪，均為累犯，均應依刑法第47條規定
    加重其刑。爰審酌被告正值輕壯，不思以己力工作謀生，竟
    以恐嚇、強盜之方式謀取他人財物，惡性非輕，然念其到庭
    後坦承全部犯行，態度良好，乃有悔過之意，及係因經濟能
    力不佳方犯下本罪等一切情狀，分別量處如主文所示之刑，
    並定其應執行刑。又犯罪事實(二)中之西瓜刀1 把，係共犯「
    阿健」所有，且為被告共同犯加重強盜案件所用之物，業據
    被告陳述在卷，雖未扣案，然無證據證明已經滅失，基於共
    同正犯責任共通之法理，仍應於被告主文項下宣告沒收。
據上論斷，應依刑事訴訟法第299 條第1 項前段，刑法第28條、
第56條、第306 條第1 項、第330 條第1 項、第346 條第1 項、
第55條、第47條、第51條第5 款、第38條第1 項第2 款，判決如
主文。
本案經檢察官己○○到庭執行職務。
中　 　華 　　民　 　國　   94  　年 　12 　月　 27 　日
                      刑事第七庭 審判長法　官  孫啟強
                                       法  官  卓立婷
                                       法　官  蔡川富
以上正本證明與原本無異。
如不服本判決，應於收受送達後10日內向本院提出上訴書狀。
中　　華　　民　　國　　94　　年　　12　　月　　27　　日
                                       書記官　邱秋珍
刑法第306條
無故侵入他人住宅、建築物或附連圍繞之土地或船艦者，處1 年
以下有期徒刑、拘役或300 元以下罰金。
無故隱匿其內，或受退去之要求而仍留滯者，亦同。
刑法第330條
犯強盜罪而有第 321 條第 1 項各款情形之一者，處 7 年以上有
期徒刑。
前項之未遂犯罰之。
刑法第346條
意圖為自己或第三人不法之所有，以恐嚇使人將本人或第三人之物
交付者，處6 月以上5 年以下有期徒刑，得併科1 千元以下罰金
以前項方法得財產上不法之利益，或使第三人得之者，亦同。
前二項之未遂犯罰之。
